臺灣臺北地方法院民事裁定　　　　　　　　　　　　九十三年度訴字第一八０六號
　　原　　　告　乙○○○
　　被　　　告　甲○○
當事人間侵權行為損害賠償事件，本院裁定如下：
    主  文
原告之訴駁回。
訴訟費用由原告負擔。
    理  由
一、按因犯罪而受損害之人，以對於刑事被告及依民法負賠償責任之人請求回復其損
    害者為限，始得於刑事訴訟程序附帶提起民事訴訟，此為刑事訴訟法第四百八十
    七條第一項所明定，且其附帶提起之民事訴訟，如不合於上開法條所定之要件者
    ，縱於刑事庭依刑事訴訟法第五百零四條第一項將附帶之民事訴訟移送於民事庭
    後，亦不得將關於民事訴訟之法規，溯及於附帶提起民事訴訟之時，而予適用，
    仍應認其起訴為不合法，此亦為最高法院四十一年度台抗字第五十八號裁定所持
    之見解。
二、本件原告因被告於偽造案件於刑事訴訟程序附帶提起民事訴訟，請求判令被告應
    將其所持有之「乙○○○」印章一枚返還。經刑事庭依刑事訴訟法第五佰零四條
    第一項規定，將其附帶之民事訴訟，以裁定移送民事庭。
三、但查本件原告主張之被告意圖損害原告及悅勝有限公司（以下簡稱悅勝有限公司
    ）其他股東之利益，明知悅勝有限公司之公司執照及營利事業登記證兩造執照正
    本，均一直在原告等股東保中，未曾遺失，亦明知原告等股未同意住所變更，竟
    於民國八十八年三月間，盜蓋原告印章於股東同意書及其他相關文件上，表明全
    體股東同意變更公司住所，及悅勝有限公司之公司執照及營利事業登記證兩項執
    照正本遺失，持向公司主管機關台北市商業管理處申請變更公司所在地及申請補
    發悅勝有限公司之公司執照及營利事業登記證，其盜蓋原告印章行為，亦足生損
    害於原告，是而案經臺灣臺北地方法院檢察署提起公訴等語。
四、被告經臺灣臺北地方法院檢察署起訴之犯罪事實，係以「被告係上嫻有限公司（
    下稱上嫻公司）之業務經理，並任上嫻公司之子公司悅勝公司之實際負責人，因
    於八十八年初與上嫻公司負責人孫俊寅發生糾紛，遂於同年二月間離開上嫻公司
    ，惟其因於離開之際未將悅勝公司之公司執照及營利事業登記證一併攜走，乃竟
    於同年三月間，利用不知情之悅勝公司名義負責人楊昌華，以前開證照已經遺失
    之明知不實事項，向台北市建設局申請補發證照，該局乃核准所請，並登載於職
    務上所掌之『悅勝有限公司營利事業登記案卷』全卷公文書內，足以生損害於主
    管機關管理公司之正確性及悅勝公司」，嗣經本院九十一年度易字第一七四○號
    判決認定「悅勝公司之公司執照及營利事業登記證等文件並均置放於上嫻公司內
    ，由甲○○統一保管；八十八年三月上旬某日，被告與楊昌華共同基於使公務員
    登載不實之犯意聯絡，渠等均知悉悅勝公司之營利事業登記證仍置於上嫻公司內
    並未遺失，竟明知為不實事項，委由楊昌華於八十八年三月十八日向臺北市政府
    建設局申請補發悅勝公司之營利事業登記證，經該局於同年月二十三日核准所請
    後，由承辦公務員將前開申請補發執照之不實事項登載於職務上所掌之悅勝有限
    公司營利事業登記案卷公文書上，足以生損害於主管機關管理公司登記資料之正
    確性及悅勝公司」，足知被告經被判決之犯罪事實，係使公務登載不實之罪。且
    該犯罪事實，並未函括原告所主張盜蓋原告印章於股東同意書及其他相關文件，
    則原告以附帶民事訴訟所主張之事實，即非被告被訴之犯罪事實，按因犯罪而受
    損害之人，於刑事訴訟程序固得附帶提起民事訴訟，對於被告請求回復其損害，
    但其請求回復之損害，以被訴犯罪事實所生之損害為限，否則縱令得依其他事由
    ，提起民事訴訟，亦不得於刑事訴訟程序附帶為此請求，最高法院六十年台上字
    第六三三號判例參照，是原告之起訴即與法不法。況被告被訴及遭本院刑庭判決
    有罪之犯罪事實，乃係使公務員登載不實罪，所侵害者係屬社會法益，並非個人
    私權，是原告所主張者，亦非得以刑事訴訟附帶民事請求（最高法院二十六年鄂
    附字第二二號刑事判例參照）。
五、依首開說明，原告其訴顯難認為合法，應予駁回。
六、依民事訴訟法第二百四十九條第一項第六款、第九十五條、第七十八條，裁定如
    主文。
中　　　華　　　民　　　國　　九十三　　年　　　六　　　月　　 十一 　　日
                              民事第四庭  法  官    洪于智
正本係照原本作成
如不服本裁定應於送達後十日內向本院提出抗告狀，並繳納抗告費新臺幣一千元
中　　　華　　　民　　　國　　九十三　　年　　　六　　　月　　 十一 　　日
                                          書記官    薛德芬
